臺灣新竹地方法院民事判決　　　　　　　 96年度訴字第561號
原　　　告　乙○○
被　　　告　甲○○
上列當事人間請求清償債務事件，本院於民國96年10月8日辯論
終結，判決如下：
    主  文
被告應給付原告新台幣壹拾貳萬陸仟元。
原告其餘之訴駁回。
訴訟費用由被告負擔百分之十五，餘由原告負擔。
本判決第一項得假執行。
原告其餘假執行之聲請駁回。
    事實及理由
一、原告主張：
（一）兩造為朋友關係，被告於下述時間，陸續向原告借款：
    (一)民國95年5月3日借款新台幣（下同）三十萬元，被告表示
      要用以支付其車號5919-KW自小客車之汽車貸款，原告在
      住家巷口將現金三十萬元交付被告。
    (二)95年7月24日被告念國中之小孩，因無照騎車出車禍，被
      告需要一筆資金來和解，向原告借貸二十萬元，原告亦持
      現金在被告弟弟住處交付予被告。
    (三)95年9月8日被告陳稱在外租屋需要九萬六千元，原告遂以
      無摺存款方式，將九萬六千元存入被告設於新竹市農會、
      帳號00000000000000之帳戶內。
    (四)95年11月14日被告稱有一筆坐落新竹市○○路46巷內、隆
      恩段1118號之50坪農地可以設定予原告，當日因原告資料
      未帶齊改隔日再辦，但當日下午被告又向原告借款三十萬
      元，原告亦以現金交付予被告，兩造並一同前往新竹市○
      ○路中國信託商業銀行、新竹市○○路新竹國際商業銀行
      （現已改名為渣打銀行），將其中九萬元清償被告積欠之
      信用卡卡債。惟翌日卻不見被告蹤影，土地設定一事即不
      了了之。
（二）被告將上開四筆借款借予被告時，雖未約定何時償還，但
      前述(一)、(二)、(四)筆款項實係原告將自己之國泰人壽保險保
      單質借而來，原告向國泰人壽保險股份有限公司質借之利
      息應由被告按期給付，但被告均未支付，且避不見面，經
      原告以電話或至被告家中催討，亦不獲置理，爰依借貸之
      法律關係，請求被告清償借款總額八十九萬六千元。
（三）訴之聲明如下：
    (一)被告應給付原告八十九萬六千元。
    (二)訴訟費用由被告負擔。
    (三)原告願供擔保，聲請宣告假執行。
（四）對被告抗辯所為之陳述：
      被告雖辯稱未收到借款，但已有電話錄音譯文、國泰人壽
      保險單質借單據可供佐證。被告原本答應在外承租房屋後
      ，會打一把備份鑰匙給原告，詎原告出借九萬六千元讓被
      告得以承租房屋，被告卻反悔，並另交其他男友，腳踏兩
      條船。至於被告所辯其已還款九萬六千元、三萬元，且將
      借據返還云云，俱非事實，當初就是因為念在朋友關係，
      原告才未要求寫借據。其已對被告提出詐欺告訴，但經檢
      察官為不起訴處分。
二、被告抗辯如下：
    先前原告要求被告當小老婆，因而將九萬六千元存入被告新
    竹市農會帳戶內，被告無法接受，已在95年10月間將九萬六
    千元還給原告。另被告之小孩於95年上半年間確實出過車禍
    ，其向原告借過三萬元，立有借據，但該筆三萬元已於借款
    後一個月內清償完畢，將借據返還原告。除上述二筆之外，
    被告未曾向原告有其他任何借款，但原告卻三番兩次跑到被
    告家中鬧。至於原告拿保單質借一事，與被告無關。
三、本件行集中審理程序，經整理兩造不爭執事項如下：
（一）95年9月8日被告以無摺存款方式將九萬六千元存入被告設
      於新竹市農會、帳號00000000000000之帳戶內，兩造未約
      定何時清償，此有新竹市農會存款憑條、無摺交易明細單
      各一紙在卷可按。
（二）95年上半年間被告向原告借款三萬元，兩造未約定清償日
      期。
四、本件爭點：
（一）被告向原告借貸之九萬六千元、三萬元是否均已清償？
（二）被告是否如原告所主張、另向原告借貸七十七萬？
五、法院之判斷：
（一）被告自承向原告借款三萬元，且其設在新竹市農會之帳戶
      於95年9月8日確實經原告存入九萬六千元一節，雖被告對
      於九萬六千元辯稱係原告要求其當小老婆之代價，但未提
      出任何證據可供佐證，且觀諸臺灣新竹地方法院檢察官96
      年度偵字第4685號不起訴處分書（即原告對被告提出詐欺
      一案）所載，被告在檢察官訊問時坦認九萬六千元係借款
      ，有不起訴處分書附卷可憑，是以，堪信系爭九萬六千元
      亦屬借款性質。其次，被告雖辯稱不論是九萬六千元、三
      萬元，其均已清償，然為原告所否認，被告對此亦未提出
      任何證據資料，自難採信屬實。按借用人應於約定期限內
      ，返還與借用物種類、品質、數量相同之物，未定返還期
      限者，借用人得隨時返還，貸與人亦得定一個月以上之相
      當期限，催告返還，民法第478條定有明文。本件關於被
      告向原告共借款十二萬六千元部份，兩造均陳稱未約定清
      償期限，揆之前揭法條，原告自得隨時向被告請求返還，
      而原告已於起訴狀表明要求清償借款之意思，起訴狀繕本
      送達被告時間（依卷內送達證書為96年8月27日），距離
      本件言詞辯論終結之日（96年10月8日），逾一個月以上
      ，原告請求被告清償，於法有據。從而，被告既向原告共
      借款十二萬六千元，且無證據可資證明有何清償行為，則
      原告依據消費借貸之法律關係，請求被告清償十二萬六千
      元借款，為有理由。
（二）原告雖主張除上開十二萬六千元之外，被告另向其借款七
      十七萬元，然為被告所否認，且辯稱如上述。按稱消費借
      貸者，謂當事人一方移轉金錢或其他代替物之所有權於他
      方，而約定他方以種類、品質、數量相同之物返還之契約
      。民法第474條第1項定有明文。再者，民事訴訟法係由原
      告主張權利者，應先由原告負舉證之責，若原告先不能舉
      證，以證實自己主張之事實為真實，則被告就其抗辯事實
      ，即令不能舉證，或其所舉證據尚有疵累，亦應駁回原告
      之請求；又主張法律關係存在之當事人，須就該法律關係
      發生所須具備之特別要件，負舉證之責任，此最高法院17
      年上字第917號、48年台上字第887號著有判例可資參照。
      準此，原告自應就金錢之交付及借貸意思表示互相一致負
      舉證之責任。惟查，原告所提出之保險單質借單據，僅能
      佐證原告曾將保險單向國泰人壽保險公司予以質借，但尚
      不能憑此遽認兩造達成七十七萬元消費借貸之合意，亦無
      從肯認原告已將七十七萬元交付予被告。第查，原告所提
      之電話錄音譯文，被告雖自承為實在，足見兩造間有譯文
      顯示之對話，但被告在電話中陳稱：「反正現在你（即原
      告）要算我的，也無所謂，重點是我會還你，你不用催我
      」、「我女兒發生車禍，我欠你錢，到我家要錢，我現在
      負債，你幫我忙沒有錯，幫我一次、二次、三次，不管幾
      次，我跟你講，我現賺的錢還不夠去還利息，我前跟你提
      過，我過年前，有可能把所有的錢還給你，但無法跟你講
      幾月幾日，你拉我一把，又把我推下去，我現在也不知怎
      麼辦」，你說這些是什麼意思？」等語，至多僅能證明被
      告曾向原告借款，且因為女兒車禍再向原告借款，但借款
      時間、數額、次數均尚不能佐證。被告堅稱其電話中所言
      ，即為前述已經承認之九萬六千元與三萬元，與常情核無
      相悖之處，原告復未提出其他證據，堪認被告在電話中所
      提及者，即為上開被告所承認之九萬六千元與三萬元。職
      是，原告主張被告另向其借款七十七萬元，尚無從肯認為
      真正，其請求被告返還七十七萬元借款，為無理由。
（三）綜上，原告請求被告清償借款，在十二萬六千元範圍內，
      於法有據，應予准許，逾此範圍，則無理由，應予駁回。
六、假執行之宣告：
    經核原告勝訴部分，因本判決所命給付金額係於五十萬元以
    下，應依民事訴訟法第389條第1項第5款之規定職權宣告假
    執行；原告其餘假執行之聲請，因該部份訴之駁回而失所依
    據，應予駁回。
七、訴訟費用負擔之依據：民事訴訟法第79條。
中　　華　　民　　國　　96　　年　　10　　月　　22　　日
                  民事第一庭    法　官
以上正本，係照原本作成。
如對本判決上訴，須於判決送達後20日內向本院提出上訴狀。
中　　華　　民　　國　　96　　年　　10　　月　　22　　日
                                書記官　朱苑禎
